臺灣士林地方法院民事判決
                                     110年度簡上字第46號
上  訴  人  黃淑美  
兼
訴訟代理人  邱建儒  
被上訴人    蘇聖芳  
訴訟代理人  蘇聖男  
上列當事人間請求修復漏水，上訴人對於本院士林簡易庭中華民
國109年11月24日108年度士簡字第1711號第一審判決不服，提起
上訴，並為訴之追加，本院於110年10月13日言詞辯論終結，判
決如下：
    主      文
上訴及追加之訴均駁回。
第二審及追加之訴訴訟費用由上訴人負擔。
    事實及理由
一、按訴之變更或追加，非經他造同意，不得為之。但請求之基
    礎事實同一者，擴張或減縮應受判決事項之聲明者，不在此
    限，民事訴訟法第446 條第1 項、第255 條第1 項第2 款、
    第3 款定有明文，此於簡易訴訟程序亦準用之，同法第436
    條之1第3項規定甚明。經查，本件上訴人於原審時除請求修
    繕漏水外，尚請求賠償修繕費、非財產上損害新臺幣（下同
    ）10萬元，嗣於本院第二審程序，擴張修繕費之請求金額為
    9萬1,700元，聲明請求被上訴人賠付11萬500元（見本院卷
    第136頁、第166頁），經核上訴人所為，係基於所主張房屋
    漏水之同一基礎事實，擴張請求給付之金額，被上訴人雖表
    明不同意追加（見本院卷第168頁），然上訴人所為追加符
    合前開規定，自應准許。
二、上訴人起訴主張：上訴人黃淑美為門牌號碼臺北市○○區○○街
    000巷0弄0號4樓（下稱甲房屋）之所有人，上訴人邱建儒居
    住於該房屋，被上訴人則為同號5樓（下稱乙房屋）之所有
    人。因乙房屋發生漏水，且被上訴人進行敲挖樓地板、鑿穿
    水泥層、更換管線等工程，導致甲房屋餐廳及客廳天花板出
    現龜裂剝落、水泥塊掉落重壓浴室天花板、浴室天花板漏水
    、發霉及汙漬，造成伊居家安寧之人格權受有損害，爰依民
    法侵權行為及公寓大廈管理條例規定之法律關係，提起本件
    訴訟，訴請被上訴人修復乙房屋漏水部分，並賠償甲房屋修
    繕費用9萬1,700元及非財產上損害賠償1萬8,800元，共計11
    萬500元等語。
三、被上訴人答辯：伊否認有於乙房屋施作工程，上訴人亦未舉
    證甲房屋所受損害為乙房屋漏水所造成，且臺北市土木技師
    公會鑑定報告已認定乙房屋並無漏水，足見甲房屋受潮、油
    漆剝落、裂痕等情形與伊無關，上訴人自不得請求伊賠償等
    語，資為抗辯。
四、原審為上訴人敗訴之判決，上訴人不服，提起上訴並為追加
    ，聲明：㈠原判決廢棄；㈡被上訴人應將系爭房屋5樓潮濕漏
    水予以修復；㈢被上訴人應賠償上訴人11萬500元。被上訴人
    答辯聲明：上訴及追加之訴駁回。
五、得心證之理由：
  ㈠按專有部分、約定專用部分之修繕、管理、維護，由各該區
    分所有權人或約定專用部分之使用人為之，並負擔其費用。
    又專有部分之共同壁及樓地板或其內之管線，其維修費用由
    該共同壁雙方或樓地板上下方之區分所有權人共同負擔。但
    修繕費係因可歸責於區分所有權人之事由所致者，由該區分
    所有權人負擔。公寓大廈管理條例第10條第1項、第12條分
    別定有明文。另按因故意或過失，不法侵害他人之權利者，
    負損害賠償責任。民法第184條第1項前段亦有規定。被上訴
    人否認上訴人主張應負修繕義務及侵權行為事實存在，上訴
    人自應就對其有利之事實亦即具備前開規定之構成要件事實
    予以舉證。
  ㈡查黃淑美為甲房屋之所有人，被上訴人於110年3月前為乙房
    屋之所有人，邱建儒居住於甲房屋，為兩造所不爭執，並有
    建物所有權狀、土地建物查詢資料、異動索引表可佐（見原
    審卷第13頁、第18頁、本院卷第154頁），應認為真實。上
    訴人主張因乙房屋漏水導致生有損害云云，為被上訴人所否
    認。經原審囑託臺北市土木技師公會進行鑑定，該會指派技
    師黃宏文、林文隆辦理鑑定事宜，渠等先進行初勘，聽取兩
    造說明房屋漏水受損情形，並確認漏水範圍，嗣後會同雙方
    兩度現場會勘，包括室內外拍照、記錄標的物房屋損壞情形
    ，再進行漏水檢測，包含：⒈水管口水壓錶：用以量測給水
    系統（即自來水管）是否有漏水之情形，經檢測因乙房屋屬
    本棟建築物頂樓，水壓不足，水管壓力錶無反應，是以不再
    使用此方式檢測。⒉顏料水試水：用以檢測浴廁排水是否有
    漏水情形，經檢測並無顏料水流出，應可判定排水並無漏水
    情形。⒊樓板含水量檢測：用水分子儀器檢測乙房屋地板、
    甲房屋牆及天花板之含水量穩定正常，應可判定樓板含水量
    並無異常情形。因而得出迄鑑定當時，乙房屋浴廁並無證據
    證明漏水至甲房屋之情形，亦無證據顯示甲房屋天花板潮濕
    、油漆剝落、裂痕係因乙房屋管線破裂等原因漏水導致之鑑
    定結論，至於造成甲房屋潮濕、油漆剝落、裂痕等情形常見
    之可能原因，依鑑定人之學養及工程經驗，可能係建材老化
    、建材老舊、房屋震動等各種因素所造成等情，有臺北市土
    木技師公會109年10月7日北土技字第1092003246號函暨所附
    鑑定報告書可稽。佐以鑑定人林文隆亦到庭證述前開測試過
    程，並證稱：伊為土木技師，經過高等考試及格，曾經辦過
    七、八次漏水鑑定，通常空氣中會有水蒸氣存在，水蒸氣如
    果潮濕程度到一個百分比狀況下，跟牆壁的冷溫度接觸就有
    可能會黏著在牆壁上，也就是一般所謂的反潮現象，這種潮
    濕水氣黏在牆上可能產生所謂的霉菌或白華，會出現油漆剝
    落等的狀況，關於裂痕可能是因為熱脹冷縮溫度差產生粉刷
    層裂縫，也有可能是地震產生粉刷層裂縫，各種原因不一而
    足，因鑑定當時並未親眼見到乙房屋漏水的狀況，伊依照生
    活經驗及工程專業學養判斷，做出前開認定等語（見原審卷
    第113頁背面至第115頁）。另比對上訴人提出甲房屋照片（
    見原審卷第6頁至第10頁、第65頁），室內牆壁、天花板及
    其內部雖有龜裂、白華、油漆剝落及水泥塊掉落之情形，惟
    未見明顯滲漏水痕跡。何況，細繹上訴人所指甲房屋浴廁天
    花板內部照片（見原審卷第7頁下方、第65頁），可見該處
    明顯有水泥塗抹之新舊痕跡，參照甲房屋之建物所有權狀所
    示（見原審卷第13頁），可知該屋早於72年3月間建成，迄
    今屋齡已長，因此建材老化致生油漆剝落、水泥塊掉落等情
    事，亦非常情所無。綜合上開證據判斷，益徵前開鑑定報告
    所得結論確有依憑，洵屬可信。是以，乙房屋既未有漏水之
    情事，則上訴人主張其所有甲房屋因此損壞、居住安寧被侵
    害，請求被上訴人損害賠償及修復乙房屋漏水一事，自難認
    有據。
  ㈢上訴人另主張因被上訴人於乙房屋進行工程，導致甲房屋受
    損云云，亦為被上訴人所否認。查甲房屋天花板潮濕、油漆
    剝落、產生裂痕等情，並無證據證明為乙房屋施工所導致，
    可能原因係建材老化及老舊、房屋震動等其他因素所造成，
    已如前述。至於鑑定人林文隆固於原審證稱：乙房屋浴廁外
    磁磚顏色不一樣，應該是有施工過，只是不知道何時施工等
    語（見原審卷第114頁背面至第115頁），僅足認乙房屋浴廁
    外磁磚處曾經進行施工，尚不能遽認該施工與甲房屋天花板
    潮濕、油漆剝落、裂痕等現況間具有因果關係。此外，上訴
    人未能提出其他證據證明所主張之侵權行為事實存在，其執
    此請求被上訴人賠償，實非可採。又上訴人雖聲請再次傳訊
    鑑定人林文隆到庭作證，並協同至現場進行履勘一事（見本
    院卷第168頁），然鑑定人林文隆業已證稱如前，且現場履
    勘亦無法證明甲房屋所受損害與乙房屋間具有因果關係，自
    難認有調查之必要。
　㈣至上訴人主張依照公寓大廈管理條例第10條、第12條規定請
    求被上訴人修繕乙房屋漏水云云，惟乙房屋並未漏水，且甲
    房屋天花板潮濕、油漆剝落、裂痕等損害亦不能證明為乙房
    屋管線破裂漏水所造成，均詳如前述，故上訴人主張被上訴
    人所有乙房屋發生漏水，請求被上訴人依前開規定修繕該屋
    ，亦屬無據。
六、綜上所述，上訴人依照民法侵權行為及公寓大廈管理條例規
    定之法律關係，請求被上訴人修復乙房屋漏水部分，並賠償
    11萬500元，均無理由，應予駁回。原審為上訴人敗訴之判
    決，經核並無不合。上訴意旨指摘原判決不當，聲明廢棄改
    判，為無理由，應予駁回。上訴人追加之訴，亦無理由，應
    併予駁回。
七、本件事證已臻明確，兩造其餘攻擊防禦方法及舉證，經本院
    審酌後，認於本件判決結果不生影響，爰不逐一論述。
八、據上論結，本件上訴及追加之訴均無理由，依民事訴訟法第
    436條之1第3項、第449條第1項、第78條，判決如主文。
中　　華　　民　　國　 110　　年　　10　　月　　27　　日
                    民事第三庭審判長法　官  蕭錫証

                                    法  官  李嘉慧

                                    法  官  劉育琳
以上正本係照原本作成。
本件判決不得上訴。
中　　華　　民　　國　　110 　年　　10　　月　　27　　日
                                    書記官  邱勃英